【裁判字號】    99,上訴,204
【裁判日期】    990525
【裁判案由】    強盜等
【裁判全文】
臺灣高等法院刑事判決                 99年度上訴字第204號
上  訴  人
即  被  告  壬○○
指定辯護人  義務辯護陳友炘律師
上  訴  人
即  被  告  戊○○
選任辯護人  邱創舜律師
上  訴  人
即  被  告  己○○
指定辯護人  義務辯護張漢榮律師
上  訴  人
即  被  告  丁○○
上  訴  人
即  被  告  辛○○
上二人共同
選任辯護人  周文哲律師
上列上訴人因強盜等案件，不服臺灣士林地方法院98年度訴字第
275號，中華民國98 年10月14日第一審判決（起訴案號：臺灣士
林地方法院檢察署98年度偵字第8202、9028、9656號），提起上
訴，本院判決如下：
    主  文
原判決關於壬○○、己○○犯僭行公務員職權罪、攜帶兇器強盜
罪及定應執行刑部分均撤銷。
壬○○共同犯攜帶兇器強盜罪，累犯，處有期徒刑柒年貳月，扣
案之未具殺傷力之改造手槍壹支及警察人員服務證壹只均沒收。
己○○共同犯攜帶兇器強盜罪，處有期徒刑柒年，扣案之未具殺
傷力之改造手槍壹支及警察人員服務證壹只均沒收。
壬○○、己○○其他上訴部分均駁回。
壬○○前開撤銷改判部分與駁回上訴部分所處之刑，應執行有期
徒刑拾年捌月，扣案之偽造警察人員服務證壹只及未具殺傷力之
改造手槍壹均沒收。
己○○銘前開撤銷改判部分與駁回上訴部分所處之刑，應執行有
期徒刑玖年玖月，扣案之偽造警察人員服務證壹只及未具殺傷力
之改造手槍壹均沒收。
戊○○、丁○○、 辛○○之上訴均駁回。
    事  實
一、壬○○曾因施用毒品案件，經臺灣板橋地方法院於民國95年
    5月1 日以95年度易字第289號判決處有期徒刑七月確定，於
    96年6 月13日執行完畢。戊○○曾因施用毒品案件，經臺灣
    臺北地方法院於97年11月24日以97年度簡字第4156號判決處
    應執行有期徒刑六月確定，於98 年1月20日易科罰金執行完
    畢。丁○○曾因懲治盜匪條例案件，經臺灣板橋地方法院於
    84年9 月6日以84年度訴字第201號判決處應執行有期徒刑十
    年一月確定，於93年9 月23日假釋出獄交付保護管束，於93
    年12月18日縮刑假釋期滿未經撤銷，未執行之刑以已執行論
    ，均不知悔改。
二、壬○○意圖為自己不法之所有，於98年4月11日凌晨0時至當
    日晚間11時間之某時許，在臺北縣三重市朝陽公園靠近捷運
    路37巷附近之路邊（即朝陽公園活動中心旁），持客觀上足
    以對人之生命身體安全構成威脅且具有危險性而可供兇器使
    用之扳手一支（未扣案），以鬆動螺絲之方式，竊取庚○○
    所有車號HB-1022號自用小客車之車牌二面得逞。
三、己○○、壬○○因沾染毒品，缺錢購毒，均明知壬○○所持
    有由其姓名年籍不詳綽號為「阿峰」之友人於98年4 月20日
    前某日交付之警察人員服務證1 紙為屬偽造，竟共同基於行
    使偽造特種文書、冒充本國公務員行使職權、意圖為自己不
    法所有之攜帶兇器強盜之犯意聯絡，於98年4 月20日上午，
    由壬○○在臺北縣新莊市○○街70巷5 弄3號之3住處附近，
    拆卸其車號7468-VL 號自用小客車車牌，改懸掛前開竊得車
    號HB-1022 號自用小客車之車牌，並將自己照片夾在上開偽
    造之警察服務證上（未貼合）而置放於透明塑膠套內，由壬○○駕駛上開車輛前往臺北縣三峽鎮○○街27巷16號「85度
    C 咖啡店」搭載己○○，駛往臺北市士林區劍潭一帶；抵達
    該處後，因己○○熟諳作案地點之路線，遂改由己○○駕車
    搭載壬○○，於當日上午約9時30 分許，駛至臺北市○○區
    ○○街2巷24 號「劍潭王」資源回收場後，由己○○駕車在
    外把風，壬○○下車進入，向負責人甲○○行使前開夾有其
    相片（未貼合）之偽造警察人員服務證，冒稱刑警，佯稱查
    贓，並亮出外型酷似真槍，槍身、滑套、彈匣等結構完整，
    屬金屬材質，雖槍管未暢通，惟客觀上已足以對人之生命身
    體安全構成威脅且具有危險性而可供兇器使用之未具殺傷力
    改造手槍1 支，至使甲○○不能抗拒後，脅迫甲○○取下腰
    包（內含新臺幣（下同）一萬餘元、已對獎之樂透彩券一張
    、金融卡一張、消費卷500元一張、消費卷200元二張）放在
    桌上，嗣壬○○強取腰包得手後，旋即轉身逃往車上，甲○○見狀心有不甘，追趕而與壬○○發生拉扯後，竟遭壬○○
    在副駕駛座猛力推出，且遭己○○駕車加足油門甩離摔地，
    致甲○○受有前額裂傷約二公分、左側第五掌骨骨折合併關
    節受創之傷害（傷害部分另為判決不受理），迨逃離後，己○○分得贓款5000元，其餘財物悉歸壬○○，壬○○並於得
    手後將上開其竊得之HB-1022號車牌二面棄置於不詳處所。
四、壬○○明知武士刀係槍砲彈藥刀械管制條例管制之刀械，未
    經許可不得持有，竟於98年5 月20日前後，在臺北縣汐止市
    番仔寮一帶，為姓名年籍不詳綽號「阿峰」之成年男子搬家
    獲贈後，即非法持有武士刀一把。
五、己○○曾為臺北市○○區○○路2巷2 號1樓專賣自行車及其
    周邊商品之「群馬自轉車行」（下稱系爭自行車行）之客戶
    ，因知系爭自行車行均銷售昂貴之自行車零件，且與壬○○
    、戊○○皆沾染毒品，缺錢購毒，竟於約98年5 月27日前後
    數日（約案發前1 週內），共同基於意圖為自己不法所有之
    攜帶兇器、結夥3 人強盜之犯意聯絡，由戊○○先行前往臺
    北市○○區○○路一帶之五金行購買繃帶及手套，其等並數
    度前往系爭自行車行附近觀察環境，因苦無下手時機，屢屢
    作罷，至98年6月4日晚間，因大雨滂沱，人煙稀少，認有機
    可乘，遂由壬○○駕駛車號7468-VL 號自用小客車前往臺北
    市中山區○○○路○段16號12 樓戊○○之住處附近搭載戊○○，並駛往臺北市○○區○○路與雨農路之至誠公園搭載己○○，再駛至系爭自行車行門口附近察看確認仍開門營業後
    ，先至士林夜市用餐，於98年6 月5日凌晨約0時許，搭車返
    回系爭自行車行門口蒙面後，由壬○○、戊○○先行進入，
    戊○○先詢問員工癸○確定並無其他人在店內後，將癸○帶
    至店後辦公室，壬○○則尾隨亮出前開可供兇器使用而未具
    殺傷力之改造手槍，並拉動滑套，要求癸○配合，戊○○旋
    持繃帶反綁癸○雙手雙腳，並往癸○臉上搥擊，再以安全帽
    袋蒙住癸○頭部，至使癸○不能抗拒後，要求癸○交出店內
    錢財及保險櫃鑰匙，惟因癸○搪塞未果，壬○○、戊○○於
    呼喊己○○進入後，開始搜刮店內財物，且由戊○○破壞監
    視器，計壬○○強取8萬6000 餘元、雞血石貔貅一對、SONY
    ERICSSON手機一支得逞，己○○強取自行車架七只、自行車
    輪框五個、自行車手把一支、自行車一部得逞。嗣因強盜所
    的之前揭自行車體積過大，無法置入前開自用小客車內，遂
    由己○○獨自騎乘上開自行車返回臺北縣樹林市○○路 208
    號18樓之住處，壬○○則駕駛上開自用小客車搭載戊○○載
    運除自行車以外之贓物離去，並由戊○○撥打己○○提供之
    辛○○行動電話號碼相約銷贓。
六、丁○○、辛○○均係自行車迷，深諳自行車之零件價格，共
    同基於故買贓物之犯意聯絡，於得知壬○○、戊○○、己○○於系爭自行車行得手上開物品後，遂由丁○○於98年6月5
    日凌晨約1時許，撥打電話與戊○○聯繫，相約於98 年6月5
    日凌晨1時至2時間某時，在臺北縣板橋市○○路○段252號「
    愛買檳榔攤」後方之停車場見面，由壬○○、戊○○（己○○未在場）攜帶上開強盜得手之自行車架七只、自行車輪框
    五個、自行車手把一支等贓物（下稱系爭贓物）前往赴約，
    丁○○、辛○○明知壬○○、戊○○持有之前開之物均係甫
    強盜得手之贓物，市價高達約90萬元至100 萬元，雙方於議
    價後，丁○○、辛○○竟以4萬5000 元之低廉價格，共同向
    在場之壬○○、戊○○故買系爭贓物，得手後由辛○○攜回
    其中之自行車架一只，丁○○則攜回其他之自行車車架六只
    、自行車輪框五個、自行車手把一支。
七、嗣壬○○、戊○○得款後，於98年6 月5日上午6時許，與己○○相約在臺北縣新莊市輔仁大學附近汽車旅館分贓。未幾
    ，因己○○、壬○○、戊○○之犯行經平面及電子媒體大肆
    披露，並公布監視錄影器畫面，己○○、壬○○、戊○○均
    知事態嚴重，於98年6月6日晚間7、8時許相約見面後，由戊○○駕車搭載己○○、壬○○前往宜蘭縣宜蘭市○○路○ 段
    259號「福岡商務汽車旅館113室」討論如何應對。同一時間
    ，辛○○、丁○○於得知上情後，於98年6 月7日凌晨2時許
    ，主動聯繫警方，交出上開贓物，自首接受調查後，始行查
    獲。另因系爭自行車行負責人丙○○觀看店內監視器錄影光
    碟，認出其中1 名歹徒即係曾一同騎乘自行車出遊之己○○
    ，告知警方後，於98年6 月7日凌晨4時30分許，在臺北縣樹
    林市○○路208號18 樓己○○之住處，循線拘獲甫由宜蘭返
    家之己○○，並扣得自行車1 部，經問出壬○○、戊○○行
    蹤後，再於98年6 月7日上午7時12分許，在上開「福岡商務
    汽車旅館113 室」循線拘獲壬○○、戊○○，並在房內扣得
    戊○○持有之甲基安非他命八小包（總毛重7.34公克、總淨
    重5.74公克）及吸食器一組（張家銘、戊○○、己○○等所
    涉施用毒品部分，分別業據檢察官另案起訴或聲請觀察勒戒
    ），復由壬○○之車號7468-VL 號自用小客車內扣得上開武
    士刀一支、偽造警察人員服務證（含壬○○相片一張）一只
    、未具殺傷力之改造手槍一支。嗣因查獲壬○○之上開自用
    小客車，與前開犯罪事實三之道路監視錄影器攝得之作案車
    輛相同，於98年6 月16日上午，提訊壬○○、己○○坦承此
    部分之犯罪事實後，始查悉全情。
八、案經甲○○、丙○○、庚○○告訴及臺北市政府警察局士林
    分局報告臺灣士林地方法院檢察署檢察官偵查起訴。
    理  由
甲、程序方面：
一、按被告以外之人於審判外之言詞或書面陳述，除法律有規定
    者外，不得作為證據；又被告以外之人於審判外之陳述，雖
    不符合同法第159條之1至第159條之4之規定，但經當事人於
    審判程序同意作為證據，法院審酌該言詞陳述或書面陳述作
    成時之情況，認為適當者，亦得為證據。當事人、代理人或
    辯護人於法院調查證據時，知有第159條第1項不得為證據之
    情形，而未於言詞辯論終結前聲明異議者，視為有前項之同
    意，刑事訴訟法第159條第1項及第159條之5分別定有明文。
    本判決所引用之各該被告以外之人於審判外之陳述（包含書
    面陳述），雖屬傳聞證據，惟當事人及辯護人除被告丁○○
    、辛○○對於證人壬○○、戊○○於檢察官偵查中之證述爭
    執證據能力，而另敘明於下述二、外，餘均於原審及本院準
    備程序中均表示對證據能力不爭執（見原審卷一第96頁、本
    院卷第136頁反面、第156頁反面），且未於言詞辯論前聲明
    異議，本院審酌下列證據資料製作時之情況，尚無違法不當
    及證明力明顯過低之瑕疵，亦認為以之作為證據應屬適當。
    揆諸前開規定，爰依刑事訴訟法第159條之5及第159條之4之
    規定，認前揭證據資料均有證據能力。
二、按被告以外之人於偵查中向檢察官所為之陳述，除顯有不可
    信之情況者外，得為證據，刑事訴訟法第159條之1 第2項亦
    有明文可參。而同法第159條之1傳聞法則例外之立法理由，
    乃檢察官代表國家偵查犯罪，原則上能遵守法定程序，且被
    告以外之人如具有具結能力，仍應依法具結，以擔保其據實
    陳述。故該條第2 項規定「除顯有不可信之情況外」，應係
    指被告以外之人於偵查中向檢察官所為之陳述，不論是言詞
    或書面，有未遵守法律規定之情形，即檢察官於偵查中所為
    之證據調查，須係出於違法取供者、或具有具結能力之被告
    以外之人，未依法命其具結之情況，始無證據能力。查證人
    壬○○、戊○○於98年6月7日在臺灣士林地方法院檢察署經
    檢察官告知具結義務及偽證罪之處罰，並依法具結而為陳述
    ，此有卷附上開偵訊筆錄及證人壬○○、戊○○結文在卷可
    參（見8202號偵卷一第254至261頁、第247至第253頁），另
    證人壬○○、戊○○於98年7月1日偵查中復行接受檢察官訊
    問時，經檢察官諭知證人壬○○、戊○○前次具結效力仍然
    存在，應據實陳述，有該次筆錄在卷可佐（見8202號偵卷二
    第18、20頁），是本次證人壬○○、戊○○雖未再度簽立結
    文，然其在檢察官告知前次具結效力仍存在之情況下願意作
    證，應屬已依法具結，且查無違法取供之不法情事，是以證
    人壬○○、戊○○於檢察官偵查中之上開證述，核均與法定
    要件相符，且證人壬○○、戊○○於原審審理時亦以證人身
    分到庭具結，均就偵訊筆錄所載與被告丁○○、辛○○就本
    案犯行有關之事項詰問，並予被告丁○○、辛○○為對質及
    交互詰問之機會，無妨害被告丁○○、辛○○之防禦權之虞
    ，本院核其陳述時之外在環境及情況，並無顯有不可信之情
    況，認以之作為證據為適當，故依諸上開規定，證人壬○○
    、戊○○於檢察官偵查中之陳述自有證據能力。
乙、實體方面：
一、上訴人即被告壬○○、己○○、戊○○部分：
    訊據被告壬○○對於上開事實供承不諱，惟矢口否認有攜帶
    兇器及與被告己○○共犯強盜罪，辯稱：伊強盜資源回收場
    （即犯罪事實三部分）係伊個人所為，伊所拿槍枝係玩具槍
    ，無殺傷力，非屬兇器，犯罪事實三部分應成立詐欺罪，犯
    罪事實五部分應成立結夥強盜罪，且原審判刑太重云云；訊
    據被告己○○固對於犯罪事實五部分之犯行供承不諱，惟矢
    口否認有參與強盜資源回收場之犯行，且原審判刑太重云云
    ，辯稱：伊不清楚強盜資源回收場之案件，伊只有載壬○○
    去那裡云云；訊據被告戊○○固對於上開犯行供認不諱，惟
    辯稱：原審判刑過重，希望依刑法第59條酌減云云。然查：
  (一)被告壬○○就所涉犯罪事實二部分（持扳手竊盜車牌部分）
    ：此部分犯罪事實，業據被告壬○○於原審準備程序及審理
    時坦承不諱（見原審卷一第93、177 頁），核與被害人即證
    人庚○○於警詢時及檢察官偵訊時陳述其所有之車號HB-102
    2號自用小客車車牌2面遭竊情節吻合（見9028號偵卷第50至
    52頁、第90至91頁），足徵被告壬○○之自白與事實相符。
  (二)被告壬○○、己○○就所涉犯罪事實三部分（攜帶兇器強盜
    資源回收場財物部分）：此部分犯罪事實，業據被告壬○○
    、己○○於檢察官偵查中、原審準備程序及審理時對於上開
    犯罪事實均坦承不諱（被告壬○○部分見9028號偵卷第73至
    95頁、第77至78頁、8202號偵卷二第74至75頁、原審卷一第
    93頁、第177 頁；被告己○○部分見9028號偵卷第75至78頁
    、原審卷一第94頁、第177 頁），核與被害人即證人甲○○
    於警詢時及檢察官偵訊時之陳述大致相合（見9028號偵卷第
    15至20頁、第72至73頁），並有臺北市政府警察局槍枝初步
    檢視報告表暨檢視照片四張（見8202號偵卷二第33至35頁）
    、被告己○○持用門號0000000000號行動電話與被告壬○○
    持用門號0000000000號行動電話通聯紀錄（見9028號偵卷第
    22至27頁）、經被害人甲○○指認之被告壬○○駕駛之車號
    7468-V L自用小客車照片及98年4月20日上午9時19分許上開
    車輛駕駛於路上之監視錄影畫面翻拍照片各二張（見9028號
    偵卷第28、31頁）、甲○○之診斷證明書影本二紙（見9028
    號偵卷第82至83頁）可佐，此外，復有含被告壬○○照片之
    偽造警察人員服務證正本一紙及照片二張暨供比對之真正警
    察服務證正本照片二張（見9028號偵卷第29頁、8208號偵卷
    二第58頁）、未具殺傷力之改造手槍一支及照片2張（見902
    8號偵卷第30 頁）扣案可稽，上開改造手槍經檢察官勘驗，
    勘驗結果為：「1.玩具槍之材質為金屬材質，顏色為銀黑色
    ，富有黑色金屬彈匣一個，槍身結構完整。2.質地堅硬，外
    觀幾可亂真，滑套可拉動，有相當重量，扳機亦可扣壓，未
    經送驗，光憑外觀足以使人誤認為具有殺傷力之真槍。
    3.外觀詳如本署98年度偵字第9028號卷內相片。4.依臺北市
    政府警察局槍枝初步檢視報告表，因槍管未暢通，並無殺傷
    力，故無再送刑事警察局鑑驗之必要。」此有臺灣士林地方
    法院檢察署檢察官98年7 月21日勘驗筆錄一紙及槍枝照片二
    張在卷可按（見8202號偵卷二第65頁、9028號偵卷第30頁）
    ，又扣案槍枝經本院審理時當庭勘驗結果：「扣案槍枝為金
    屬製，非常沈重，類似真槍。」亦有勘驗筆錄在卷可稽（見
    本院卷第257 頁），足徵被告壬○○、己○○之自白與事實
    相符。至被告壬○○於本院審理時證稱：強盜資源回收場財
    物之案件是伊個人所為，事前己○○不知情，搶完錢後，因
    己○○有看到伊與甲○○在拉扯，上車後伊有告訴己○○搶
    錢事情，伊有拿五千元給己○○云云。然查被告己○○、壬○○就持假證件（警察服務證）及假槍，強盜資源回收場等
    情，如何犯意聯絡及行為分擔，業據被告壬○○於偵查中證
    稱「（犯案經過？）98年4月20日早上7時許，我與己○○聯
    絡後，己○○在電話中說有錢賺，於是我駕駛7468-VL自小
    客車過三峽鎮○○街27巷16號85度Ｃ門口載他，之後己○○
    帶我過來劍潭，…因為這附近我路不熟，所以己○○載我到
    被害店家門口，並說因為他認識被害人兒子，所以不方便下
    車，就由我下車進入店內，並問老闆娘是否有收購銅，之後
    出示我的假證件，我有帶著槍，我是有亮槍，但沒有拿槍指
    著被害人，被害人解下腰包放在桌上後，我拿著腰包就逃離
    現場，之後被害人追來，我隨即上車，己○○就開車駛離，
    我並未推被害人，是己○○駕車時將被害人甩開，之後就開
    到通河街，路邊朋分贓物，我分5000元給己○○，其餘均歸
    我」、「（槍枝、偽造證件來源？）槍枝是98年5 月間在臺
    北市中山區○○○路以7000元代價向上華模型店購買的，證
    件就是98年5 月中旬前往汐止幫朋友阿峰搬家時，他遺留在
    我車上，我順手拿來使用的」、「（己○○是否知道你包包
    內有假證件及槍枝？）他知道，因為我們在車上曾計畫模擬
    過犯案手法」等語綦詳（見9028號偵卷第74至75頁），及被
    告己○○於偵查中證稱：「其實本件我知道他有帶假證件以
    及玩具槍要去強盜，這個點也是我報給他的，我是負責開車
    及接應，壬○○負責下手，被害人追過來時，我趕忙駕車逃
    離，過程中壬○○曾與被害人發生拉扯，全部過程中我僅分
    5000元」等語明確（見9028號偵卷第76頁），況被告己○○
    、壬○○於原審就犯罪事實三部分之犯行均供認不諱，已如
    前述，是被告壬○○於本院審理時為相異之證述，應屬迴護
    被告己○○之飾詞，自不足以採為有利於被告己○○之認定
    。
  (三)被告壬○○就所涉犯罪事實四之部分（非法持有刀械部分）
    ：此部分犯罪事實，業據被告壬○○於檢察官偵查中、原審
    準備程序及審理時均坦承不諱（見8202號偵卷二第74至75頁
    、原審卷一第93頁、第177 頁），並有扣案武士刀一把及照
    片可資佐證，上開武士刀經送臺北市政府警察局鑑驗，鑑驗
    結果為：「送驗之武士刀，刀刃長50公分，刀柄長21.5公分
    ，單面開鋒，符合管制刀械圖利及說明要件，認定屬槍砲彈
    藥刀械管制條例及公告管制之刀械」，有臺北市政府警察局
    士林分局98年7 月7日北市警士分刑字第09831986500號函及
    武士刀檢視照片一張存卷可按（見8202號偵卷二第44、50頁
    ），足徵被告壬○○之自白與事實相符。
  (四)被告壬○○、戊○○、己○○就所涉犯罪事實五之部分（結
    夥攜帶兇器強盜系爭自行車行財物部分）：此部分犯罪事實
    ，業據被告壬○○、戊○○、己○○於警詢、檢察官偵查中
    、原審準備程序及審理時均坦承不諱（被告壬○○部分，見
    8202號偵卷一第27至34頁、第254至259頁、9028號偵卷第96
    至98頁、8202號偵卷二第17至19頁、原審卷一第93頁、第17
    7頁；被告戊○○部分見8202偵卷一第13至17頁、第247至25
    1頁、9028 號偵卷第99至101頁、原審卷一第93、177頁；被
    告己○○部分見8202號偵卷一第18至26頁、第240至244頁、
    9028號偵卷第102至104頁、原審卷一第93至94頁、第177 頁
    ），核與證人癸○、乙○○、丙○○分別於警詢及檢察官偵
    查時證述，及證人癸○於原審審理時證述被告等人強盜經過
    及其損失財物內容等情大致相符（證人癸○部分見8202號偵
    卷一第62至65頁、卷二第11至13頁、第17至19頁、原審卷一
    第200至202頁；證人乙○○部分見8202號偵卷二第11、13頁
    、第17至18頁；證人丙○○部分見8202號偵卷一第68至69頁
    、卷三第38至39頁），另與證人丁○○、辛○○於警詢、檢
    察官偵查時證稱向被告壬○○、戊○○、己○○等人以4 萬
    5000元價格購得自行車架七只、自行車輪框五個、自行車手
    把一支等語互核無誤（證人丁○○部分見8202號偵卷一第41
    至47頁、卷二第11頁、第15至18頁、第20頁；證人辛○○部
    分見8202號偵卷一第37至40頁、卷二第11頁、第13至15頁、
    第18頁、第20頁），並有臺北市政府警察局槍枝初步檢視報
    告表暨檢視照片四張（見8202號偵卷二第33至35頁）、及扣
    案未具殺傷力之改造手槍一支、臺灣士林地方法院檢察署檢
    察官98年7月21日勘驗筆錄一紙及槍枝照片2張（見9028號偵
    卷第30頁、8202號偵卷二第65頁）、贓物認領保管單（見82
    02號偵卷一第51頁）、在自行車店內監視錄影器畫面翻拍照
    片數張（見第8202號偵卷一第94 至96頁、182至185頁、188
    至189頁、199至202 頁）及證人丙○○用以指認被告己○○
    之共同出遊照片一張存卷可憑（見8202號偵卷一第186頁）
    ，足徵被告壬○○、戊○○、己○○之自白與事實相符。
  (五)綜上所述，被告壬○○、己○○、戊○○所辯，均屬卸責飾
    詞，不足採信。此部分事證明確，其三人犯行堪以認定。
二、被告丁○○、辛○○部分：
    訊據被告丁○○、辛○○固供承有向被告壬○○、戊○○以
    4萬5000 元價格購買系爭贓物即自行車架7只、自行車輪框5
    個、自行車手把1 個等物之事實，惟均矢口否認有故買贓物
    之犯行，被告丁○○辯稱：伊並不知上開物品為贓物，伊本
    來只打算要買3 只自行車架，是被告壬○○他們一直推銷，
    原本全部物品出價20至30萬元，後來說全部一起買的話算伊
    4萬5000 元，伊覺得很便宜、很划算，後來一把其中一只自
    行車架送給被告辛○○云云；被告辛○○則辯稱：伊並不知
    上開物品是贓物，有看到被告丁○○向被告壬○○等人殺價
    購買上開物品之過程，自行車車架是丁○○送給伊的云云。
    然查：
  (一)上開自行車架七只、自行車輪框五個、自行車手把一個等物
    ，為系爭自行車行所有，於98年6 月5日凌晨0時許，在臺北
    市○○區○○路2巷2 號1樓系爭自行車行經被告壬○○、戊○○、張世清強盜所得，業據本院認定業如上述，足徵上開
    物品確屬贓物無訛。
  (二)被告丁○○與辛○○共同出面以4萬5000 元之價格向被告壬○○、戊○○購得由被告壬○○、戊○○、己○○強盜所得
    之自行車架七只、自行車輪框五個、自行車手把一個等物，
    由被告辛○○分得其中1 只自行車架，餘則歸屬被告丁○○
    等情，業據被告丁○○、辛○○等人自承在卷，核與證人壬○○、戊○○等人於偵查中及原審審理時證述情節吻合，堪
    信為真。
  (三)證人壬○○於偵查中檢察官訊問時證稱：伊與被告戊○○、
    己○○強盜系爭自行車行後，由被告己○○騎乘其中一部強
    盜所得之自行車離開，其他強盜所得之物則放在車上，被告
    戊○○駕駛車輛並以電話聯絡被告丁○○，與被告丁○○相
    約98年6 月5日凌晨1時至2時間在板橋市○○路○段52號愛買
    檳榔攤停車場見面，最後以4萬5000 元成交系爭贓物，當時
    是由被告丁○○、辛○○及另外一名女子來估價，伊有當時
    告訴二位買主這些物品在車上，是強盜來的，當時被告丁○○將好要以市價五成收購，後來開價4 萬元，伊與被告戊○○並不知行情如何，是被告戊○○打電話問被告己○○，被
    告己○○說最少值40萬元，但後來經過他們討價還價後，以
    4萬5000 元成交上開物品，被告丁○○、辛○○知道這些東
    西是強盜來的，被告丁○○當時還有問伊與被告戊○○說這
    些自行車零件渠等是從那個地區拿來的，伊有說是從士林強
    盜來的，被告丁○○旁之女子還說下次如果是手錶、珠寶會
    更喜歡，要聯絡他們等語（見8202號偵卷一第256至257頁、
    卷二第18頁），又於原審審理時證稱：當天是被告戊○○跟
    被告丁○○電話聯絡，由被告丁○○說約在四川路上，到現
    場時對方有被告丁○○、辛○○及另一位女子，伊一開始的
    時候就有說東西是渠等搶來的，被告丁○○、辛○○都在旁
    邊，被告丁○○還問是在哪裡搶的，伊回答說是在士林群馬
    車行，被告丁○○還笑說怎麼不去另外一家車子比較好，並
    說渠等搶的單車不是很高檔，旁邊該名女子還問伊說只有腳
    踏車嗎？如果有手錶、珠寶也可以，一開始伊這邊開價全部
    物品包括自行車架七只、自行車輪框五個、自行車手把一個
    賣20萬元，被告辛○○拿尺在量現場的7 個車架，並說不同
    身高、體重的人要配合不同樣式、長度的車架，被告丁○○
    與辛○○原本各看上其中各一個車架，被告丁○○說只要買
    二個車架希望算2 萬元，被告戊○○當時還對被告丁○○表
    示因為很缺錢，如果被告丁○○對這些東西熟的話可以再轉
    手賣出去，希望被告丁○○可以提高出價，當時被告丁○○
    則回稱因這些東西是搶來的，車上有標誌無法弄掉，無法再
    轉手賣出去，只能自己收藏用，所以要渠等便宜賣，到後來
    伊跟被告丁○○說全部物品一起賣，最後雙方互相喊價同意
    以4萬5000 元成交，當時被告丁○○、辛○○都有意願要買
    ，最後由被告丁○○付錢給伊，伊把全部贓物搬到他們車子
    後車廂，伊與被告丁○○、辛○○並無仇怨等語（見原審卷
    一第179至186頁）。
  (四)證人戊○○於偵查中檢察官訊問時證稱：被告丁○○、辛○○及另一名女子一起向伊與被告壬○○購買單車零件，車架
    放在我們車上讓他們選，他們還嫌東嫌西藉以殺價，伊與壬○○因對自行車外行，所以跟渠等殺價以4萬5000 元成交，
    被告丁○○知道這些東西是搶來的，還問伊從那個區域拿來
    的，並說以後要避免在士林出現，以免被認出是贓物，該女
    子還說下次是珠寶會更喜歡，伊不知該批贓物市價價值多少
    等語（見8202號偵卷一第249至250頁、卷二第19至20頁）；
    又於原審審理時證述：贓物到手後伊有打被告丁○○電話，
    被告丁○○及辛○○都有接到過電話，伊跟他們兩人表示東
    西到手了，要他們來看，被告丁○○表示約到板橋四川路一
    間兄弟檳榔攤附近，說裡面是停車場，是他們的地方，沒有
    監視器比較安全，伊與被告壬○○進去以後，看到被告丁○○、辛○○還有另一名女子，被告丁○○與辛○○都拿量尺
    對車架量來量去，還嫌東嫌西說東西不是他們要的，被告辛○○量了好幾個車架後還表示每個人腳踏下去的距離不同，
    說只有其中1 台車架最適合他的身材體型，用意就是要用以
    議價，一開始是該女子出價，後來被告丁○○也有出價，因
    在到系爭自行車行強盜前被告己○○有跟伊說被告丁○○有
    意用車價的一半價格收購，伊才打電話詢問被告己○○為何
    與原先所述價格不符，後來因渠等急需用錢，才草草以4 萬
    5000元價格成交上開物品全部，出完價後被告丁○○或該女
    子其中一人還問是在哪個地區搶的，被告丁○○還說那就盡
    量不要去那邊附近騎腳踏車，不然會被該車行碰到，說這些
    話時被告辛○○都在旁邊聽，成交後該名女子還表示如果日
    後有珠寶首飾手錶之類的話，他們都收，後來新聞報導出來
    ，渠等有打電話給被告丁○○，被告丁○○才說新聞報導這
    麼大了，這些東西不敢收了，要渠等將東西拿回去等語（見
    原審卷第187至192頁）。
  (五)證人己○○於原審審理時證稱：伊與被告丁○○、辛○○都
    是騎乘自行車之車友，對於車架品牌、價格、銷路都很清楚
    ，在還尚未為本件強盜之前伊即在電話裡向被告辛○○表示
    有便宜車架是否願意購買，因車架很貴，而當時被告丁○○
    、辛○○是以很低的價格跟渠等買，當天強盜所得之物上面
    都有貼標價標示原價，伊有計算一下，自行車架七只、自行
    車輪框五個、自行車手把一個等物總價共值約90餘萬元，後
    來強盜得手之後伊就請被告戊○○與被告丁○○、辛○○等
    人聯絡銷贓之事等語（見原審卷一第193至199頁）。
  (六)證人即自行車行店員癸○於原審審理時證稱：遭強盜之自行
    車架七只、自行車輪框五個、自行車手把一個等物上面都有
    貼商標於明顯處標示價格，上開物品尋獲後貼有價格之標籤
    也都還在，被強盜取走之車架每只約9萬至13 萬不等，車輪
    框每個約數千元至2萬元不等，車手把約1萬餘元，總價共值
    約80至90 餘萬元，如以4萬5000元成交上開全部物品至不合
    理，因光一只車架成本就不止該價額等語（見原審卷一第20
    0至202頁）。
  (七)由上開證人之證述，再參以證人與被告丁○○、辛○○間無
    嫌隙仇怨，並無誣陷之虞，且其等既經具結後陳述，亦無甘
    冒偽證罪責之風險而為虛偽陳述，是證人壬○○、戊○○、
    己○○、癸○上開證詞堪信為真。被告丁○○、辛○○於故
    買系爭贓物前，既經告知為行搶所得之物，對於贓物之認識
    已屬明知，而系爭贓物上面均有標價，市價共值近90餘萬元
    ，被告丁○○、辛○○以遠低於成本價格之4萬5000 元代價
    購得系爭贓物，另由被告丁○○、辛○○於原審準備程序中
    均自承騎等係自行車愛好者，所擁有之自行車價格甚有達20
    餘萬（被告丁○○）、10餘萬元（被告辛○○）不等（見原
    審卷一第94至95頁），足認被告丁○○、辛○○對於自行車
    及其零件市場應有一定程度之認識、瞭解，則其等對於以 4
    萬5000元之低廉價格所購得實際價值約近90萬元之上開物品
    ，係屬贓物，即難諉為不知。況系爭贓物被告丁○○、辛○○與被告壬○○、戊○○相約之交易時間為半夜、交易地點
    亦特別指明要在沒有監視器的安全地點，被告丁○○又於得
    知贓物係來自於某地車行後表示日後儘量避免騎自行車至該
    地，同行女子還表示果日後有珠寶首飾手錶之類的話，他們
    都收，益證被告丁○○、辛○○對於系爭贓物係屬有所認識
    ，並非不知為贓物。至被告丁○○、辛○○於故買贓物既遂
    後，發現新聞報導後才覺事態嚴重而要被告戊○○取回贓物
    ，惟仍無解於渠等故買贓物之刑責。
  (八)綜上所述，被告丁○○、辛○○所辯，顯屬卸責飾詞，委無
    可採。事證明確，其二人犯行均堪認定。此部分事證明確，
    其等辯護人請求對被告丁○○、辛○○測謊，核無必要，併
    此敘明。
三、按刑事法加重要件中所稱之兇器，乃泛指得供為殺、傷人之
    生命、身體之一切器物而言。具有殺傷力之槍枝，為兇器，
    斯不待言；不具有殺傷力之玩具槍枝，倘依其材質，足以資
    為施暴、毆人、行兇之器具，仍該當兇器之概念；又刑法第
    321條第1 項第3款之攜帶兇器竊盜罪，係以行為人攜帶兇器
    竊盜為其加重條件，此所謂兇器，其種類並無限制，凡客觀
    上足對人之生命、身體、安全構成威脅，具有危險性之兇器
    均屬之，且祇須行竊時攜帶此種具有危險性之兇器為已足，
    並不以攜帶之初有行兇之意圖為必要；攜帶仿BERETTA 廠半
    自動玩具手槍強盜，經鑑定雖不具殺傷力，惟其外型酷似真
    槍，槍身、滑套、彈匣、槍管均為金屬材質，重達一公斤，
    在客觀上足以對人之生命、身體及安全構成威脅，原判決認
    屬刑法第321條第1 項第3款規定之兇器，尤無不合（最高法
    院98年臺上字第3460號、92年度臺上字第1332號判決參照）
    。被告壬○○、己○○於犯罪事實三；被告壬○○、戊○○
    、己○○於犯罪事實五所攜帶之改造手槍，雖未具殺傷力，
    惟材質為金屬材質，含黑色金屬彈匣，槍身結構完整，質地
    堅硬滑套可拉動，有相當重量，扳機亦可扣壓，憑外觀足以
    使人誤認為具有殺傷力之真槍，在客觀上顯足以對人之生命
    、身體、安全構成威脅，自應認為可作兇器使用。又就犯罪
    事實三、五之被害人甲○○、癸○於案發當時，就上開被告
    壬○○所持槍枝顯無可能分辨是否改造手槍或有無殺傷力，
    即無從確定被告所持手槍不能對其人身安全構成威脅，如遭
    開槍射擊，足以致命，衡諸社會常情，一般人於此情形，均
    當深覺恐懼，且為求保命，必唯命是從，不敢妄動，遑論有
    何正面反抗之念，是以被害人甲○○、癸○當時堪認其等自
    始意思自由顯已全然遭到壓制，達於不能抗拒之程度。被告
    等人前揭行為顯屬強盜行為。核被告壬○○就犯罪事實二所
    為，係犯刑法第321條第1 項第3款之攜帶兇器竊盜罪；就犯
    罪事實三所為係犯刑法第216條、第212條之行使偽造特種文
    書罪、第158條第1 項之冒充本國公務員行使職權罪、第330
    條第1 項之攜帶兇器強盜罪；就犯罪事實四所為係犯槍砲彈
    藥刀械管制條例第14條第3 項之未經許可持有管制刀械罪；
    就犯罪事實五所為係犯刑法第330條第1項之結夥攜帶兇器強
    盜罪。被告己○○就犯罪事實三所為係犯刑法第216 條、第
    212條之行使偽造特種文書罪、第158條第1 項之冒充本國公
    務員行使職權罪、第330條第1項之攜帶兇器強盜罪；就犯罪
    事實五所為係犯刑法第330條第1項之結夥攜帶兇器強盜罪。
    被告戊○○所為係犯刑法第330條第1項之結夥攜帶兇器強盜
    罪。被告丁○○、辛○○所為係均犯刑法第349條第2項之故
    買贓物罪。被告壬○○、己○○就犯罪事實三所載之犯行，
    被告己○○、壬○○、戊○○就犯罪事實欄五所載之犯行，
    被告辛○○、丁○○就犯罪事實欄六所載之犯行，各有犯意
    聯絡及行為分擔，皆為共同正犯。被告壬○○、己○○就罪
    事實三部分所犯之行使偽造特種文書罪、冒充本國公務員行
    使職權罪、攜帶兇器強盜罪，係以一行為同時觸犯數罪名，
    為想像競合犯，應依刑法第55條之規定從一重之攜帶兇器強
    盜罪處斷，起訴書認係數罪併罰，容有誤會。又被告己○○
    、壬○○就所犯上開各罪，犯意各別，行為互殊，罪名不同
    ，應予分論併罰。又被告壬○○、戊○○、丁○○分別有犯
    罪事實欄所載犯罪科刑及執行情形，均曾受有期徒刑之執行
    完畢，有本院被告前案紀錄表及臺灣士林地方法院檢察署刑
    案資料查註紀錄表各一份在卷可參，其等五年內分別故意再
    犯有期徒刑以上之罪，均為累犯，應依刑法第47條第1 項之
    規定加重其刑。被告丁○○、辛○○犯後於有偵查犯罪職務
    之警方發覺前，主動聯繫警方並交出贓物，不逃避而接受裁
    判，有被告丁○○、辛○○之警詢筆錄各一份及臺北縣政府
    警察局板橋分局98年6月7日北縣警板刑字第0980016381號函
    一紙在卷可按（見8202號偵卷一第31 至47頁、第204頁），
    其等之舉均已合於刑法第62條前段所定對於未發覺之罪自首
    而接受裁判之要件，應依該條規定減輕其等之刑。另按刑法
    第59條之酌量減輕其刑，必須犯罪另有其特殊之原因與環境
    等等，在客觀上足以引起一般同情，認為即予宣告法定最低
    刑期，尤嫌過重者，始有其適用。至於犯罪之動機、犯罪之
    手段或犯罪後之態度等情狀，僅可為法定刑內從輕科刑之標
    準，不得據為酌量減輕之理由（最高法院45年度臺上字第11
    65號判例、91 年度臺上字第733號判決參照），查被告戊○○犯結夥攜帶兇器強盜罪，觀其犯罪事實「…於98年6月5日
    凌晨約0 時許，搭車返回系爭自行車行門口蒙面後，由壬○○、戊○○先行進入，戊○○先詢問員工癸○確定並無其他
    人在店內後，將癸○帶至店後辦公室，壬○○則尾隨亮出前
    開可供兇器使用而未具殺傷力之改造手槍，並拉動滑套，要
    求癸○配合，戊○○旋持繃帶反綁癸○雙手雙腳，並往癸○
    臉上搥擊，再以安全帽袋蒙住癸○頭部，至使癸○不能抗拒
    後，要求癸○交出店內錢財及保險櫃鑰匙，惟因癸○搪塞未
    果，壬○○、戊○○於呼喊己○○進入後，開始搜刮店內財
    物，且由戊○○破壞監視器，…」，足徵被告戊○○犯罪手
    段惡劣，不僅對社會風氣及治安危害重大，且對被害人身心
    造成嚴重傷害，被告戊○○固於犯罪後已與被害人達成和解
    ，此屬犯後態度問題，僅可供量刑參考，惟其犯行並無特殊
    之原因或環境客觀上足以引起一般人同情，是本院無從依刑
    法第59條之規定酌量減輕其刑。
四、起訴書另以被告己○○、壬○○、戊○○年富力強，不思黽
    勉正當營生，短時間內多次犯案，且被告壬○○尚有另起強
    盜案件偵辦中，顯有犯罪習慣，有犯罪習慣，請求本院依刑
    法第90條第1 項，併予諭知應於刑之執行前令入勞動場所強
    制工作等語。惟按保安處分係針對受處分人將來之危險性所
    為之處置，以達教化、治療之目的，為刑罰之補充制度，保
    安處分中之強制工作，旨在對嚴重職業性犯罪及欠缺正確工
    作觀念或無正常工作因而犯罪者，強制其從事勞動，學習一
    技之長及正確之謀生觀念，使其日後重返社會，能適應社會
    生活。然保安處分之措施亦含社會隔離、拘束身體自由之性
    質，其限制人民之權利，實與刑罰同，自應受比例原則之規
    範，使保安處分之宣告，與行為人所為行為之嚴重性、行為
    人所表現之危險性，及對行為人未來行為之期待性相當（最
    高法院91年度臺上字第4625號判決參照）。查被告壬○○、
    戊○○雖均即屢屢入監，惟大抵均係為施用毒品案件而受觀
    察勒戒、強制戒治或執行徒刑，被告己○○前則除因犯公共
    危險酒醉駕車經法院判處罰金刑外，餘則僅曾因施用毒品入
    勒戒所執行觀察勒戒一次，有本院被告前案紀錄表三份附卷
    可稽，可知其等犯罪前科情節均尚非重大，又雖被告壬○○
    另涉其他強盜案件經臺灣臺北地方法院檢察署檢察官偵查中
    ，惟並非起訴書所稱屢犯強盜犯罪，又被告己○○、壬○○
    、戊○○犯罪後於原審均坦承犯行不諱，尚知悔悟，是依比
    例原則，綜合其所為行為之嚴重性、所表現之危險性及對其
    未來之期待性等情以觀，本院因認就被告張志情、壬○○、
    戊○○之犯行所處之刑，已與被告等犯行之相當，足資儆懲
    ，尚無為被告壬○○、己○○、戊○○三人應於刑之執行前
    令入勞動場所強制工作之宣告之必要，併此敘明。
五、原審以被告犯罪事證明確，據以論罪科刑，固非無見，惟查
    被告壬○○、己○○就罪事實三部分所犯之行使偽造特種文
    書罪、僭行公務員職權罪、攜帶兇器強盜罪，為想像競合犯
    ，應從一重之攜帶兇器強盜罪處斷，原審認應論以僭行公務
    員職權罪、攜帶兇器強盜罪二罪，容有未合。被告壬○○、
    己○○上訴意旨指摘原判決此部分不當，為有理由，自應由
    本院將原判決此部分撤銷改判。至被告壬○○、己○○其他
    上訴部分及被告戊○○、丁○○、辛○○上訴部分仍執陳詞
    否認犯罪或以量刑過重為由提起上訴，因原審已於判決內詳
    述認定事實及適用法律之理由，並審酌刑法第57條各款所刑
    事由，核無違誤，此部分上訴為無理由，應予駁回。爰審酌
    被告己○○、壬○○之犯罪行徑囂張，惡性重大，所為強盜
    犯行乃暴力型犯罪，除危及他人財產外，亦對他人身心造成
    嚴重震懾，危害社會治安至鉅，並兼衡被告壬○○、己○○
    業據被害人甲○○於原審審理時當庭表示願撤回傷害告訴，
    原諒被告，不再追究（見原審卷一第223 頁）等一切情狀，
    分別量處如主所示之刑。至起訴書記載對被告己○○求處應
    執行有期徒刑十二年，對被告壬○○求處應執行有期徒刑十
    四年，似嫌過重。另扣案之偽造警察人員服務證（含被告壬○○相片一張）一只、未具殺傷力改造手槍一支，均為被告
    壬○○所有且係犯罪所用之物，業據被告壬○○供承在卷，
    依共犯責任共同原則，應依刑法第38條第1項第2款之規定宣
    告沒收。
據上論斷，應依刑事訴訟法第369條第1項前段、第364條、第368
條、第299條第1項前段，刑法第28條、第216條、第212條、第15
8條第1項、第330條笫1項、第55條、第47條第1項、第38條第1項
第2款、第51條第5款，刑法施行法第1條之1，判決如主文。
本案經檢察官郭棋湧到庭執行職務。
中    華    民    國    99    年    5     月    25    日
                  刑事第二十庭審判長法  官  楊貴雄
                                    法  官  許必奇
                                    法  官  周明鴻
以上正本證明與原本無異。
被告壬○○、己○○、戊○○犯加重強盜罪部分如不服本判決，
應於收受送達後10日內向本院提出上訴書狀，其未敘述上訴之理
由者並得於提起上訴後10日內向本院補提理由書（均須按他造當
事人之人數附繕本）「切勿逕送上級法院」。
其他部分不得上訴。
被告丁○○、辛○○犯故買贓物罪不得上訴。
                                    書記官  郭彥琪
中    華    民    國    99    年    5     月    25    日
附錄：本案論罪科刑法條全文
中華民國刑法第212條
（偽造變造特種文書罪）
偽造、變造護照、旅券、免許證、特許證及關於品行、能力服務
或其他相類之證書、介紹書，足以生損害於公眾或他人者，處1
年以下有期徒刑、拘役或3百元以下罰金。
中華民國刑法第216條
（行使偽造變造或登載不實之文書罪）
行使第210條至第215條之文書者，依偽造、變造文書或登載不實
事項或使登載不實事項之規定處斷。
中華民國刑法第158條
（僭行公務員職權罪）
冒充公務員而行使其職權者，處3年以下有期徒刑、拘役或5百元
以下罰金。
冒充外國公務員而行使其職權者，亦同。
中華民國刑法第330條
（加重強盜罪）
犯強盜罪而有第321條第1項各款情形之一者，處7年以上有期徒
刑。
前項之未遂犯罰之。

司法院資訊處製作；財團法人民間司法改革基金會備份。
